【裁判字號】    94,上訴,1267
【裁判日期】    950119
【裁判案由】    違反毒品危害防制條例
【裁判全文】
臺灣高等法院臺南分院刑事判決
上  訴  人
即  被  告  甲○○
                    （現羈押於臺南看守所）
上列上訴人因違反毒品危害防制條例案件，不服臺灣臺南地方法
院94年度訴緝字第57號中華民國94年11月11日第一審判決（起訴
案號：臺灣臺南地方法院檢察署94年度毒偵字第341號，併辦案
號：94年度毒偵字第3064號），提起上訴，本院判決如下：
    主  文
原判決撤銷。
甲○○連續施用第一級毒品，累犯，處有期徒刑壹年肆月，扣案
之第一級毒品海洛因壹包（淨重零點伍公克）沒收銷燬之，盛裝
扣案第一級毒品之包裝袋壹個、未使用過之注射針筒拾貳支、塑
膠軟管壹條、削尖吸管貳支、粉紅色塑膠盒壹個、可口可樂紅色
罐裝袋子壹個及黑色背包壹個均沒收；又連續施用第二級毒品，
累犯，處有期徒刑捌月，扣案之第二級毒品安非他命伍包（驗餘
總淨重陸點肆玖伍公克）沒收銷燬之，盛裝扣案第二級毒品之
包裝袋伍個、玻璃球貳個、粉紅色塑膠盒壹個及黑色背包壹個均
沒收。應執行有期徒刑壹年拾月，扣案之第一級毒品海洛因壹包
（淨重零點伍公克）及第二級毒品安非他命伍包（驗餘總淨重陸
點肆玖伍公克）均沒收銷燬之，盛裝扣案第一級毒品之包裝袋
壹個及第二級毒品之包裝袋伍個、玻璃球貳個、未使用過之注射
針筒拾貳支、塑膠軟管壹條、削尖吸管貳支、粉紅色塑膠盒壹個
、可口可樂紅色罐裝袋子壹個及黑色背包壹個均沒收。
    事  實
一、甲○○於民國（下同）八十七年間，因施用毒品案件，經依
    臺灣臺南地方法院裁定送觀察、勒戒後，認無繼續施用毒品
    之傾向，由同院於八十七年九月十五日以八十七年度訴字第
    六九三號判決免刑確定。復於八十九年間，因施用毒品案件
    ，經觀察、勒戒後，認有繼續施用毒品之傾向，再送強制戒
    治，嗣因無繼續戒治之必要，經同院以九十年度毒聲字第一
    六五九號裁定停止戒治，所餘戒治期間，付保護管束，甲○
    ○嗣於九十年八月十七日出所執行他案刑期，並交付保護管
    束至九十年十二月二十六日期滿（即強制戒治處分執行完畢
    ）；刑罰部分經檢察官提起公訴，經同院於九十年四月三日
    以九十年度訴字第三０二號判處應執行有期徒刑一年二月確
    定，於九十二年八月二十一日縮刑執行完畢。詎甲○○猶未
    戒除施用毒品惡習，於前揭強制戒治處分執行完畢後五年內
    ，又基於施用第一級毒品之概括犯意，自九十二年八月二十
    七日之後某日起，至九十四年九月二十二日上午十二時三十
    分許止，在臺南縣佳里鎮○○路五八八巷二一號、永康市○
    ○路二一六巷十五號、永康市○○路五三巷一０八號、永康
    市影劇三村三五三號等地，以針筒注射之方式，連續施用第
    一級毒品海洛因多次；另基於施用第二級毒品之概括犯意，
    自九十二年八月二十七日之後某日起，至九十四年九月二十
    二日上午十二時三十分許止，在臺南縣永康市○○路二一六
    巷十五號、永康市○○路五三巷一０八號、永康市影劇三村
    三五三號等地，以玻璃球燒烤安非他命使成煙霧以鼻吸取之
    方式，連續施用第二級毒品安非他命多次。嗣為警於九十四
    年一月二十一日凌晨一時三十分許，在臺南市○○路○段二
    ０九號前查獲，並扣得第一級毒品海洛因一包（淨重０‧五
    公克）、第二級毒品安非他命五包（驗餘淨重六‧四九三五
    公克）、玻璃球二個、未使用過之注射針筒十二支、塑膠軟
    管一條、削尖吸管二支、粉紅色塑膠盒一個（裝第一、二級
    毒品用）、可口可樂紅色罐裝袋子一個（裝針筒用）及黑色
    背包一個（裝上開扣案物用），另經其同意於同日上午七時
    十分許採尿送驗結果，尿液分別呈嗎啡及安非他命、甲基安
    非他命陽性反應；繼因本件施用毒品案件經法院通緝後，為
    警於九十四年九月二十三日晚上十一時許，在臺南縣永康市
    ○○路二七七巷一二○號（花蝴蝶練歌場）內緝獲，經其同
    意於翌日即九十四年九月二十四日凌晨零時三十分許採尿送
    驗結果，尿液分別呈嗎啡及安非他命、甲基安非他命陽性反
    應，而查獲上情。
二、案經臺南縣警察局善化分局報告臺灣臺南地方法院檢察署檢
    察官偵查起訴，及臺南縣警察局永康分局報告臺灣臺南地方
    法院檢察署檢察官移送本院併案審理。
    理  由
一、上揭事實，迭據被告甲○○於原審及本院坦承不諱，而被告
    尿液經警於九十四年一月二十一日及同年九月二十四日採集
    送驗結果，均呈嗎啡及安非他命、甲基安非他命陽性反應，
    此有臺南縣警察局善化分局偵辦毒品危害防制條例案犯嫌尿
    液送驗編號暨年籍對照表、長榮大學九十四年二月一日確認
    報告、臺南縣警察局永康分局偵辦毒品危害防制條例案送驗
    尿液編號與真實姓名對照表編號名冊及長榮大學九十四年十
    月七日確認報告附卷可稽（見偵卷第二一、二二頁；原審訴
    緝卷第五七、五八頁）。次查，扣案物共六包經鑑定結果，
    一包含第一級毒品海洛因成分，淨重０．五０公克（空包裝
    重０．四五公克）；五包含甲基安非他命成分，鑑餘淨重六
    ．四九三五公克等情，有台南市警察局第五分局查獲涉嫌毒
    品危害防制條例案毒品初步檢驗報告單二紙、法務部調查局
    九十四年三月九日調科壹字000000000號鑑定通知
    書及憲兵司令部刑事鑑識中心九十四年六月六日（九四）安
    鑑字第０一一九七號鑑驗通知書在卷可稽（見警卷第十八、
    十九頁；原審訴字卷第十五、三八頁）。再查，被告於八十
    七年間，因施用毒品案件，經台灣台南地方法院裁定送觀察
    、勒戒後，認無繼續施用毒品之傾向，由同院於八十七年九
    月十五日以八十七年度訴字第六九三號判決免刑確定後，復
    於八十九年間，因施用毒品案件，經觀察、勒戒後，認有繼
    續施用毒品之傾向，再送強制戒治，嗣因無繼續戒治之必要
    ，經同院以九十年度毒聲字第一六五九號裁定停止戒治，所
    餘戒治期間，付保護管束，被告嗣於九十年八月十七日出所
    執行他案刑期，並交付保護管束至九十年十二月二十六日期
    滿（即強制戒治處分執行完畢）；刑罰部分經檢察官提起公
    訴，經同院於九十年四月三日以九十年度訴字第三０二號判
    處應執行有期徒刑一年二月確定；其再犯本件施用第一、二
    級毒品之犯行，係在上開強制戒治處分執行完畢後五年內等
    情，有同院八十七年度訴字第六九三號刑事裁定及判決、九
    十年度毒聲字第三六號刑事裁定、九十年度毒聲字第一六五
    九號刑事裁定、九十年度訴字第三０二號刑事判決、臺灣高
    等法院在監在押全國紀錄表及臺灣高等法院被告全國前案紀
    錄表在卷足憑。此外，復有玻璃球二個、未使用過之注射針
    筒十二支、塑膠軟管一條、削尖吸管二支、粉紅色塑膠盒一
    個、可口可樂紅色罐裝袋子一個及黑色背包一個扣案可佐。
    核被告自白與事實相符，應堪採信，是本件事證明確，被告
    施用第一、二級毒品之犯行，均足以認定。
二、查海洛因、安非他命分屬毒品危害防制條例第二條第二項第
    一、二款所列之第一、二級毒品。故核被告所為，係犯毒品
    危害防制條例第十條第一項之施用第一級毒品罪及同條第二
    項之施用第二級毒品罪。被告非法持有第一級毒品海洛因及
    第二級毒品安非他命之低度行為，均已為其進而施用之高度
    行為所吸收，俱不復另論。其先後多次施用第一級毒品及施
    用第二級毒品之犯行，時間緊接，犯罪構成要件相同，顯均
    係基於概括之犯意反覆為之，為連續犯，俱應依刑法第五十
    六條之規定論以一罪，並分別依法加重其刑。又被告有如事
    實欄所載執行完畢之前科紀錄，有臺灣高等法院被告全國前
    案紀錄表及臺灣高等法院在監在押全國紀錄表可稽，其於執
    行完畢後五年之內，再犯本件有期徒刑以上之罪，為累犯，
    應依刑法第四十七條之規定加重其刑，並分別依法遞加重之
    。被告所犯上開二罪，犯意各別，罪名互異，應分論併罰。
    至於被告自九十四年一月二十一日起至同年九月二十二日上
    午十二時三十分許止施用第一級毒品海洛因之行為，及自九
    十四年一月二十一日起至同年九月二十二日上午十二時三十
    分許止施用第二級毒品安非他命之行為，雖均未為起訴書所
    論列，惟此二部分犯行，業經到庭檢察官於原審當庭擴張（
    見原審訴緝卷第五三頁）及經檢察官移送併案審理，且與前
    揭論罪科刑部分，有連續犯之裁判上一罪關係，已如前述，
    本院自應併予審究，附此敘明。
三、原審以被告事證明確，據以論罪科刑，固非無見，惟查：被
    告於九十四年九月二十二日上午十二時三十分許，在臺南縣
    永康市影劇三村三五三號房內，施用第一級毒品海洛因及施
    用第二級毒品安非他命各一次之犯行部分（即移送併案審理
    部分），原審未及審酌，尚有未洽。被告上訴意旨否認犯罪
    ，雖無理由，但原判決既有上述可議之處，自屬無可維持，
    應予撤銷改判。爰審酌被告之犯罪動機、目的、手段及曾因
    施用毒品案件，經觀察、勒戒及強制戒治程序，並經原審法
    院於九十年四月三日以九十年度訴字第三０二號判處應執行
    有期徒刑一年二月後，仍再犯本件之罪，顯見其毫無悔意，
    戒癮之意志力甚為薄弱，惟犯後坦承犯行，態度良好等一切
    情狀，分別量處如主文第二項所示之刑，並定其應執行之刑
    ，以資懲儆。末按查獲之毒品，不問屬於犯人與否，均沒收
    銷燬之。毒品危害防制條例第十八條第一項前段定有明文。
    本件扣案之粉末六包，經鑑定結果，一包含第一級毒品海洛
    因成分，淨重０．五０公克（空包裝重０．四五公克）；五
    包含甲基安非他命成分，鑑餘淨重六．四九三五公克等情，
    業如前述，係分屬毒品危害防制條例第二條第二項第一、二
    款規定之第一、二級毒品無訛，故均依同條例第十八條第一
    項前段宣告沒收銷燬之。又扣案盛裝第一級毒品之包裝袋一
    個及第二級毒品之包裝袋五個、玻璃球二個、未使用過之注
    射針筒十二支、塑膠軟管一條、削尖吸管二支、粉紅色塑膠
    盒一個（裝第一、二級毒品用）、可口可樂紅色罐裝袋子一
    個（裝針筒用）及黑色背包一個（裝上開扣案物用），均係
    被告所有供施用毒品或預備之物，業據被告供承在卷（見原
    審訴緝卷第五三頁），故均應依刑法第三十八條第一項第二
    款之規定宣告沒收（最高法院八十八年度台上字第五０三三
    號判決參照）。
四、公訴意旨另以：被告基於概括犯意，自九十二年五月間起至
    同年八月二十六日止，分別連續施用第一級毒品海洛因及第
    二級毒品安非他命多次。因認被告涉犯毒品危害防制條例第
    十條第一、二項施用第一、二級毒品罪嫌云云。惟按不能證
    明被告犯罪者，應諭知無罪之判決。刑事訴訟法第三百零一
    條第一項前段定有明文。茲查，被告自八十九年十一月二十
    八日起至九十二年八月二十六日止，均在監所接續執行觀察
    、勒戒，強制戒治及刑案之徒刑，此有臺灣高等法院在監在
    押全國紀錄表附卷足參（見原審訴緝卷第五三、五四頁）。
    則被告自九十二年五月間起至同年八月二十六日止，顯無施
    用第一、二級毒品之可能。此外，復查無其他積極證據，足
    認被告於該段期間內，確有施用第一、二級毒品之犯行。則
    揆諸前揭說明，既然不能證明被告被訴之此部分犯罪，而公
    訴人又認為此部分與被告前揭論罪科刑部分，有連續犯之裁
    判上一罪關係，爰就此部分不另為無罪之諭知，併予敘明。
據上論斷，應依刑事訴訟法第369條第一項前段、第364條、第29
9條第一項前段，毒品危害防制條例第10條第1項、第2項、第18
條第1項前段，刑法第11條前段、第56條、第47條、第38 條第1
項第2款、第51條第5款，判決如主文。
本案經檢察官王碧霞到庭執行職務。
中    華    民    國    95    年    1     月    19    日
                  刑事第三庭    審判長法  官  陳義仲
                                      法  官  楊子莊
                                      法  官  陳顯榮
以上正本證明與原本無異。
施用第二級毒品罪部分不得上訴。
其餘部分如不服本判決，應於收受本判決後十日內向本院提出上
訴書狀。其未敘述上訴理由者並得於提起上訴後十日內向本院補
提理由書狀（均須按他造當事人之人數附繕本）「切勿逕送上級
法院」。
                                      書記官  陳嘉琍
中    華    民    國    95    年    1     月    20    日
附錄：本判決論罪科刑法條
毒品危害防制條例第十條第一、二項：
  施用第一級毒品者，處六月以上五年以下有期徒刑。
  施用第二級毒品者，處三年以下有期徒刑。


司法院資訊處製作；財團法人民間司法改革基金會備份。
